臺灣臺北地方法院行政訴訟判決　
111年度交字第10號
111年3月14日言詞辯論終結
原      告  張可昌  
被      告  臺北市交通事件裁決所

代  表  人  蘇福智  
訴訟代理人  吳美惠  
上列當事人間交通裁決事件，原告不服被告民國110年12月3日北
市裁罰字第22-A1A303366號裁決，提起行政訴訟，本院判決如下
：
    主  文
原處分撤銷。
訴訟費用新臺幣參佰元由被告負擔。被告應給付原告新臺幣參佰
元。　　
    事實及理由
一、事實概要：
　　原告駕駛000-000號普通輕型機車（下稱系爭車輛），於民
    國110年9月13日下午12時18分許，在臺北市基隆路4段與汀
    州路4段口前，因與000-0000號普通重型機車（下稱A車）發
    生交通事故，被臺北市政府警察局交通警察大隊（下稱舉發
    機關），依道路交通管理處罰條例（下稱道交條例）第48條
    第1項第6款規定，以北市警交大字第A1A303366號舉發違反
    道路交通管理事件通知單（下稱系爭舉發單），舉發原告有
    「轉彎車不讓直行車先行」之違規行為，並載明應到案日期
    為110年11月28日前。嗣原告於110年11月2日向被告提出申
    訴，經被告函請舉發機關就原告陳述事項協助查明，舉發機
    關函復依規定舉發尚無違誤；原告於110年12月3日向被告申
    請開立裁決書，被告於同日以原告於上開時、地有「轉彎車
    不讓直行車先行」之違規事實，依道交條例第48條第1項第6
    款，以北市裁罰字第22-A1A303366號裁決書（下稱原處分）
    對原告裁處罰鍰新臺幣（下同）900元，並記違規點數1點，
    原處分於同日對原告送達。原告不服，於110年12月20日向
    本院提起行政訴訟。
二、原告起訴主張：
　　原告於事發前已和其他左轉機車禮讓一批直行車通過。對方
    機車超速從彎道冒出來，衝入正在左轉之車陣中等情，並聲
    明：原處分撤銷。
三、被告則以：
　　本案經舉發機關就違規事實及舉發過程查復，有關原告於11
    0年9月13日12時18分駕駛000-000號普通輕型機車，在臺北
    市文山區基隆路4段與汀州路4段口，與000-0000號普通重型
    機車發生交通事故一案，舉發機關初步肇因分析研判可能肇
    事原因（或違規事實）為：(一)000-000號普通輕型機車：
    左轉彎車不讓直行車先行(二)000-0000號普通重型機車：涉
    嫌未注意車前狀況。依據現場處理及監視錄影畫面資料，00
    0-000號普通輕型機車沿汀州路3段北向南行駛至肇事地點左
    轉彎，前車頭與沿同路對向行駛之000-0000號普通重型機車
    前車頭發生碰撞而肇事。依據道路交通安全規則第102條第1
    項第7款規定：「轉彎車應讓直行車先行。」，按道交條例
    及道路交通安全規則有關「讓車」之規定，旨在確認行車順
    序及劃分道路路權，以維護交通往來之安全，故所謂「讓」
    ，當指車輛駕駛人必須將車輛暫停，待有路權之他車通過，
    安全無虞時，始能再繼續通行之謂，且經查道路交通安全規
    則等相關法令，路口路權規定並未因車輛行駛距離而有所變
    更，非謂車輛已進入路口轉彎即持有路權。原告未依上揭規
    定通過交岔路口因而發生碰撞，舉發機關爰依據道交條例第
    48條第1項第6款規定製單舉發等語置辯，並聲明：原告之訴
    駁回。
四、本院之判斷：
㈠、按道交條例第48條第1項第6款規定：「汽車駕駛人轉彎或變
    換車道時，有下列情形之一者，處新臺幣600元以上1,800元
    以下罰鍰：……六、轉彎車不讓直行車先行。」第63條第1項
    第1款規定：「汽車駕駛人有下列各款所列條款之一者，除
    依原條款處罰鍰外，並予記點：一、有……第48條……情形之一
    者，各記違規點數1點。」
㈡、經查，原告駕駛系爭車輛，於110年9月13日下午12時18分許
    ，在臺北市基隆路4段與汀州路4段口前，因與A車發生交通
    事故，遭舉發機關執勤員警製單舉發「轉彎車不讓直行車先
    行」之違規行為，原告雖提出申訴不服舉發，惟經被告函請
    舉發機關查明原告陳述情節及違規當時情形後，仍認違規事
    實明確，乃依道交條例第48條第1項第6款規定，以原處分裁
    處原告罰鍰900元，並記違規點數1點等情，有系爭舉發單（
    本院卷第57頁）、原告申訴資料（本院卷第59頁）、舉發機
    關110年10月26日北市警大事字第1103033234號函（本院卷
    第70-71頁）、原處分（本院卷第91頁）、道路交通事故現
    場圖（本院卷第61-65頁）、道路交通事故初步分析研判表
    （本院卷第79頁）、道路交通事故現場圖（本院卷第80頁）
    、道路交通事故補充資料表（本院卷第81頁）、交通事故談
    話紀錄表（本院卷第83-85頁）、採證照片（本院卷第110頁
    ）、採證光碟（本院卷末頁證件存置帶）在卷可稽，核堪採
    認為真實。惟原告主張，於事發前已和其他左轉機車禮讓一
    批直行車通過，轉彎時對方機車超速衝出等語，是本見爭點
    為，原告是否違反道交條例第48條第1項第6款規定？
㈢、經本院當庭勘驗被告所提供之採證光碟，勘驗結果為：「影
    片為一路口監視器所攝影像，影片內顯示拍攝日期為2021/0
    9/13。影片一開始，監視器所攝路口號誌甫轉為綠燈，於監
    視器所攝近端之單向車道路口與遠端之雙向車道路口停等紅
    燈之車輛均起步行駛。影片內時間12：18：38時，一輛車牌
    號碼000-0000號機車（下稱A車）自畫面下方出現，並朝畫
    面上方直行，逐漸通過路口，期間由監視器所攝遠端之對向
    車道駛來之車輛中，已有數輛機車左轉彎，往畫面右方之路
    段行駛；影片內時間12：38：40時，系爭機車於持續朝路口
    直行過程中，與一輛由對向駛來、正在左轉彎之機車（下稱
    B車）發生碰撞，B車隨即倒地，A車則並未倒地，靜止於路
    中。至影片結束為止，A車及B車均停在原處，期間則有義交
    人員及其他路經民眾趨近協助倒地之B車。」（見本院卷第1
    37-140頁）。
㈣、依上開勘驗結果及觀諸本件採證照片（見本院卷第110頁），
    可見原告所駕駛之系爭車輛（B車）係待對向車道無車輛直
    行後，始與其他車輛一同左轉彎，於左轉彎過程中，A車直
    行駛向正在左轉彎的車陣，而與原告車輛（B車）發生碰撞
    ，本件原告車輛雖為轉彎車，應禮讓直行之A車，惟原告於
    轉彎前，已與其他車輛一同停等，待對向直行車輛均通過後
    ，方與其他車輛一同左轉彎，且於A車駛向原告車輛所在之
    左轉彎車陣時，原告正在左轉彎，並已進入路口中央之位置
    ，即將匯入橫向車道，車頭亦已對準橫向車道，彼時原告應
    會將專注力放在前方即將匯入之車道，並避免與其他一同左
    轉彎之車輛距離過近，此時A車已超越停止線進入路口，是
    可認原告實難以判斷及預見A車行車之動向，其已盡行車左
    轉彎必要之注意義務。是以，難認原告具有故意或過失之主
    觀責任條件，不應處罰，原告並無違反道交條例第48條第1
    項第6款規定，洵堪認定。
五、綜上所述，原告並無違反道交條例第48條第1項第6款規定之
    故意或過失，被告於110年12月3日依道交條例第48條第1項
    第6款，以原處分裁處原告罰鍰900元，並記違規點數1點，
    即有未洽，本院自應將原處分撤銷。
六、本案判決基礎已臻明確，兩造其餘攻擊防禦方法及訴訟資料
    ，經本院審核後，認與判決結果不生影響，且無調查之必要
    ，爰不一一論述及調查，併此敘明。
七、第一審裁判費為300元，依法應由敗訴之被告負擔，爰確定
    第一審訴訟費用如主文第2項所示。
八、結論：原告之訴為有理由，依行政訴訟法第98條第1項前段
    、第237條之8第1項，判決如主文。
中　　華　　民　　國　　111 　年　　3 　　月　　28　　日
                  行政訴訟庭　　法　官　張瑜鳳
以上正本係依原本作成。
如不服本判決，應於判決送達後20日內，以原判決違背法令為理
由，向本院提出上訴狀並表明上訴理由（原判決所違背之法令及
其具體內容或依訴訟資料可認為原判決有違背法令之具體事實）
，並繳納上訴裁判費新臺幣750 元。
其未載明上訴理由者，應於提出上訴後20日內，向本院補提理由
書（上訴狀及上訴理由書均須按他造人數附繕本）；如未按期補
提上訴理由書，則逕以裁定駁回上訴。　　　　　　　　　
中　　華　　民　　國　　111 　年　　3 　　月　　28　　日
                                書記官  林劭威